【裁判字號】    95,易,1507
【裁判日期】    951213
【裁判案由】    賭博
【裁判全文】
臺灣桃園地方法院刑事判決              95年度易字第1507號
公  訴  人  臺灣桃園地方法院檢察署檢察官
被      告  乙○○
            甲○○
            丙○○
                      號
共      同
選任辯護人  陽文瑜律師
            袁健峰律師
            李承訓律師
上列被告因賭博案件，經檢察官提起公訴（95年度偵字第2476號）
，），被告於審理程序進行中為有罪之陳述，經本院合議庭裁定
由受命法官獨任進行簡式審判程序後，檢察官聲請改依協商程序
而為判決，本院判決如下：
    主  文
乙○○、甲○○、丙○○共同意圖營利，供給賭博場所，各處有
期徒刑貳月，如易科罰金，均以佰元折算壹日。
扣案如附表一、二、三所示之物，均沒收。
一、犯罪事實：
    乙○○於民國95年1 月8 日起、甲○○於95年1 月9 日起、
    丙○○於95年1 月10日起，分別以月薪新臺幣（下同）19,
    500 元、20,000元、20,000元之代價，受僱於趙盛中（業經
    檢察官以案件曾經判決確定為由，另為不起訴處分）位於桃
    園縣桃園市○○路60號地下1 樓之54、62－76、80、82、86
    、90、94號所開設之「夢幻電子遊戲場」，擔任店員，並與
    趙盛中、張運昌、王惠娟、吳秀珊、潘秋梅（張運昌、王惠
    娟、吳秀珊、潘秋梅，均經檢察官以案件曾經判決確定為由
    ，另為不起訴處分，至起訴書所載丁上閔部分，已經檢察官
    另以罪嫌不足予以不起訴處分，此部分應係誤載）共同基於
    意圖營利提供賭博場所並賭博財物之概括犯意聯絡，由趙盛
    中提供上址公眾得出入之場所為賭博場所，擺設如附表一所
    示之電子遊戲機具，另由乙○○、甲○○、丙○○及趙盛中
    另雇用之店員張運昌、王惠娟、吳秀珊、潘秋梅等人在上址
    擔任負責開分、洗分之工作，而以上開電子遊戲機具，連續
    與不特定人賭博財物。賭法則為賭客需以現金1,000 元以上
    開分後，選定機具顯示與開分金額相同之積分，並以此押注
    ，藉由不特定之機率與上開電動機具對賭，如未押中，該次
    賭資歸趙盛中贏取，若押中，則依押中之倍數累積積分，洗
    分時即以此積分兌換現金或獎品，以此方式賭博。嗣於95年
    1 月10日22時許，適有羅裕登、蔡春娟、許素蘭、王鳳美、
    葉國樺、阮玉梅等人（未經檢察官提起公訴）在該處把玩前
    開機具賭博時，為警當場查獲，並扣得如附表一所示之賭博
    器具、如附表二所示兌換籌碼處之財物、及如附表三所示趙
    盛中所有且供犯罪所用之物。案經桃園縣政府警察局桃園分
    局報請臺灣桃園地方法院檢察署檢察官偵查後提起公訴。
二、證據：
  (一)被告乙○○、甲○○、丙○○於本院行準備程序時自白（見
    本院95年11月29日準備程序筆錄）。
  (二)證人羅裕登、蔡春娟、許素蘭、王鳳美、葉國樺、阮玉梅等
    人之證詞。
  (三)扣案如附表一、二、三所示之物品。
三、本件經檢察官與被告於審判外達成協商之合意且被告已認罪
    ，其合意內容為：被告乙○○等人願受科刑範圍各為有為期
    徒刑2 月，如易科罰金，均以300 元折算1 日。經查，上開
    協商合意並無刑事訴訟法第455 條之4 第1 項所列情形之一
    ，檢察官聲請改依協商程序而為判決，本院爰不經言詞辯論
    ，於協商合意範圍內為協商判決，合予敘明。
四、附記事項：
  (一)公訴人起訴雖認被告乙○○等人係犯刑法第267 條之常業賭
    博罪嫌，惟經蒞庭檢察官於本院95年11月29日行準備程序時
    已更正為犯刑法第268 條之意圖營利供給賭博場所罪，及同
    法第266 條第1 項前段之普通賭博罪嫌。
  (二)查被告行為後，刑法於民國94年1 月7 日修正，於95年7 月
    1 日施行。按行為後法律有變更者，適用行為時之法律，但
    行為後之法律有利於行為人者，適用最有利於行為人之法律
    ，現行刑法第2 條第1 項定有明文。刑法第2 條本身雖經修
    正，但刑法第2 條既屬適用法律之準據法，本身尚無比較新
    舊法之問題，應一律適用裁判時之現行刑法第2 條規定以決
    定適用之刑罰法律，核先敘明。經查：(1)罰金刑之計算單位
    及處罰部分：修正前刑法第33條第5 款規定「罰金：1 元以
    上。」，與修正後刑法第33 條 第5 款規定「罰金：新臺幣
    1,000 元以上，以百元計算之。」不同；另95年6 月14日修
    正公布刑法施行法第1 條之1： 「中華民國94年1 月7 日刑
    法修正施行後，刑法分則編所定罰金之貨幣單位為新臺幣。
    94年1 月7 日刑法修正時，刑法分則編未修正之條文定有罰
    金者，自94年1 月7 日刑法修正施行後，就其所定數額提高
    為30倍。但72年6 月26日至94 年1月7 日新增或修正之條文
    ，就其所定數額提高為3 倍」。而刑法第266 條第1 項前段
    之普通賭博罪及刑法第268 條之意圖營利供給賭博場所罪，
    依修正後之法律，該賭博罪所得科處之罰金最高為新臺幣
    30,000元、最低為新臺幣1,000 元，該意圖營利供給賭博場
    所罪所得科處之罰金最高為新臺幣90,000元，最低為新臺幣
    1,000 元；然依被告行為時之刑罰法律，即罰金罰鍰提高標
    準條例第1 條前段規定之提高倍數10倍，再依現行法規所定
    貨幣單位折算新臺幣條例第2 條規定，銀元以新臺幣之3 倍
    折算及刑法第33條第5 款規定之罰金最低額1 元計算，該賭
    博罪之罰金刑最高為新臺幣30,000元、最低額僅為新臺幣30
    元，該意圖營利供給賭博場所罪之罰金刑最高為新臺幣90,
    000 元、最低額僅為新臺幣30元。因此，比較上述修正前、
    後之刑罰法律，自以被告行為時關於科處罰金刑之法律較有
    利於被告。(2)刑法第28條共犯修正部分；修正前規定為：「
    二人以上共同實施犯罪之行為者，皆為正犯」，修正後刑法
    則規定：「二人以上共同實行犯罪之行為者，皆為正犯」，
    揆諸本條之修正理由係為釐清陰謀共同正犯、預備共同正犯
    、共謀共同正犯是否合乎本條規定之正犯要件。而本案被告
    之行為，不論依修正前之刑法第28條，或修正後之刑法第28
    條之規定，均構成共同正犯，則適用修正施行前之刑法第28
    條規定論處，並無不利於被告。(3)刑法第56條連續犯之規定
    ，已於94年1 月7 日修正刪除，並於95年7 月1 日施行。是
    於新法修正施行後，被告之數犯罪行為，即須分論併罰。此
    刪除顯已影響行為人刑罰之法律效果，比較新、舊法結果，
    自應以被告行為時之法律即舊法論以連續犯對被告較為有利
    。(4)刑法第55條關於想像競合犯，依修正後之規定，雖仍以
    一罪論，惟不得科以較輕罪所定最輕本刑以下之刑，而此科
    刑之限制，為法理之明文化，非屬法律之變更（參見最高法
    院95年度第8 次刑庭會議），不生比較適用之問題。(5)刑法
    第41條第1 項前段關於易科罰金折算標準部分：修正前刑法
    第41條第1 項前段規定：「犯最重本刑為5 年以下有期徒刑
    之刑之罪，而受6 月以下有期徒刑或拘役之宣告，因身體、
    教育、職業、家庭之關係或其他正當事由，執行顯有困難者
    ，得以1 元以上3 元以下折算1 日，易科罰金。」；又被告
    行為時之易科罰金折算標準，修正前罰金罰鍰提高標準條例
    第2 條前段（現已刪除）規定，就其原定數額提高為100 倍
    折算1 日，因此被告行為時之易科罰金折算標準，應以銀元
    300 元折算1 日，經折算為新臺幣後，應以新臺幣900 元折
    算1 日。惟修正後刑法第41條第1 項前段則規定：「犯最重
    本刑為5 年以下有期徒刑之刑之罪，而受6 月以下有期徒刑
    或拘役之宣告者，得以新臺幣1,000 元、2,000 元、3,000
    元折算1 日，易科罰金。」，比較修正前後之易科罰金折算
    標準，仍以95年7 月1 日修正公布施行前之規定，較有利於
    被告，自應適用行為時刑法第41條第1 項前段規定論處。
  (三)共犯趙盛中提供位於桃園縣桃園市○○路60號地下1 樓之54
    、62－76、80、82、86、90、94場所，並開設「夢幻電子遊
    戲場」，擺放電子遊戲機具與不特定之客人賭博財物，又以
    本案所擺放電子遊戲機具數量以觀，該店頗具規模，投入資
    額不少，應非全然以賭客與電子遊戲機具對賭之射倖性而獲
    得不法利益，以平衡經營所需之開銷與利潤。又本案客人於
    進入該店把玩機具時需最低以新臺幣1,000 元開分，實已包
    含支付相關場地、設備、飲用茶水費用在內，是本院認共犯
    趙盛中提供場所經營夢幻電子遊戲場，除以賭博之射倖性獲
    取不法利益外，尚有固定獲取之不法利益，而有營利之意圖
    甚明。
  (四)又起訴書所載彭金寶、周東益、林豐成、張鴻彬、蘇繼光、
    劉庸華、陳登嘉、梁煜文、楊進雄、黃姿蓉、吳垂爐、楊榮
    宗、高雲浦、鄭偉松、簡景忠、黃盛雄、林棟梁、葉澐兒、
    詹建輝、李錦達、吳家源、李永盛、陳料慶、曾慶隆、鄧仁
    有、歐陽麟、童永德、黃春日、張婉羚、王梓敬、林義昌、
    嚴素美、陳樹發、黎國政、楊偉光、陳俊吉、邱國慶、李世
    佳、劉志隆、簡士超、呂紹將、林德芳、簡坤成、簡坤良、
    楊麗君、夏威夷、閻佳雯、陳睿均（起訴書誤載為陳聖）、
    黃家立、蘇明輝、陳文桐、黃婉婷、許妤蓁、歐亮國、廖文
    雄、蘇益良、張品萱（起訴書誤載為黃品萱）、鄭健勝、卓
    進興、楊錦全、林挺世、洪瑞聰、殷立威、陳漢翔、李澤彬
    、吳佩凌、鄭其華、王憲豐、姜尚辰、洪藝庭、李志仁、龍
    琇玲、孫以倫、謝福順、謝福來、陳慶河、黃燕光、劉建宏
    、鄭宗堆（起訴書誤載為劉宗堆）、潘純平、廖素雲、賴永
    清、詹坤田、潘盈伶（起訴書誤載為潘盈玲）、邱嘉銘、吳
    功進、賴明義、楊勝堯、楊昇、邱俊彥、張利清、陳花葉、
    江美蓮、鄧仁貴、謝金村、張玉霞、王連茂、謝榮仁、陳美
    智、黃雪娟、陳武龍、魏秀英、駱秀勇、魏文章、李貽堯、
    張吉祺、陳政隆（起訴書誤載為張政隆）、張文鴻、張敏慧
    、林松江、王秋雯、烏彥瑋、鄭玉瑄、林坤保、施文岳、林
    中江、李卿益等人（檢察官並未指稱該等人有從事賭博之行
    為），雖於95年1 月10日22時許，警員持搜索票前往該夢幻
    電子遊戲場執行搜索時在場，惟遍查全卷證據資料並無證據
    證明該等人確實有從事賭博之情事，併此敘明。
  (五)扣案如附表一所示電子遊戲機具，均為當場賭博之器具；如
    附表二所示財物，則俱屬在兌換籌碼處之財物，不問屬於犯
    人與否，均應依刑法第266 條第2 項宣告沒收。另如附表三
    編號一所示之物為共犯趙盛中所有且供本案犯罪所用之物，
    自應依刑法第38條第1 項第2 款規定宣告沒收。至其餘扣案
    手機、現金19,600元、電暖氣、空氣清淨器等物品，或為被
    告、共犯及其他人隨身所攜帶之物品與金錢，或僅係堆放在
    該夢幻電子遊戲場儲藏室內之物品，而無積極證據證明與本
    案有直接關連性，是本院不對之宣告沒收，併此敘明。
四、應適用之法條：刑事訴訟法第273 條之1 第1 項、第455 條
    之2 第1 項、第455 條之4 第2 項、第455 條之8 、第454
    條第2 項，刑法第2 條第1 項前段、第28條、第55條、第38
    條第1 項第2 款，行為時刑法第56條、第266 條第1 項前段
    、第2 項、第268 條、第41條第1 項前段，罰金罰鍰提高標
    準條例第1 條前段、刪除前罰金罰鍰提高標準條例第2 條，
    決如主文。
五、協商判決除有刑事訴訟法第455 條之4 第1 項第1 款於本訊
    問程序終結前，被告撤銷協商合意或檢察官撤回協商聲請者
    ；第2 款被告協商之意思非出於自由意志者；第4 款被告所
    犯之罪非第455 條之2 第1 項所定得以協商判決者；第6款
    被告有其他較重之裁判上一罪之犯罪事實者；第7 款法院認
    應諭知免刑或免訴、不受理者情形之一，及違反同條第2項
    「法院應於協商合意範圍內為判決；法院為協商判決所科之
    刑，以宣告緩刑或二年以下有期徒刑、拘役或罰金為限」之
    規定者外，不得上訴。
六、如有前述例外得上訴之情形，又不服本件判決，得自收受判
    決送達之日起10日內，向本院提出上訴書狀，上訴於第二審
    法院。
中    華    民    國    95    年    12    月    13    日
                  臺灣桃園地方法院刑事第七庭
                        法  官  賴淑美
以上正本證明與原本無異。
                        書記官  陳育君
中    華    民    國    95    年    12    月   13     日
附錄本件論罪科刑法條：
中華民國刑法第269條
（辦理有獎儲蓄或發行彩券罪、經營或媒介之罪）
意圖營利，辦理有獎儲蓄或未經政府允准而發行彩票者，處1 年
以下有期徒刑或拘役，得併科3 千元以下罰金。
經營前項有獎儲蓄或為買賣前項彩票之媒介者，處6 月以下有期
徒刑、拘役或科或併科1 千元以下罰金。
中華民國刑法第266條
在公共場所或公眾得出入之場所賭博財物者，處一千元以下罰金
。但以供人暫時娛樂之物為賭者，不在此限。
當場賭博之器具與在賭檯或兌換籌碼處之財物，不問屬於犯人與
否，沒收。（註：本件主文所諭知之有期徒刑如易科罰金之折算
標準，係以銀元為單位，1 銀元折算新台幣3 元。）
附表一：當場賭博之器具
┌──┬───────────┬───────┬───────┐
│編號│電 動 機 具 機 檯 名稱│數          量│備          註│
├──┼───────────┼───────┼───────┤
│ 一 │百家樂                │肆拾台      │共計IC板貳佰伍│
├──┼───────────┼───────┤拾捌片        │
│ 二 │小伸士PK              │壹佰玖拾捌台  │              │
├──┼───────────┼───────┤              │
│ 三 │超悟空                │肆台          │              │
├──┼───────────┼───────┤              │
│ 四 │8人座行星             │貳台          │              │
├──┼───────────┼───────┤              │
│ 五 │大型賽馬8 人座        │壹台          │              │
├──┼───────────┼───────┤              │
│ 六 │小丑輪盤6人座         │壹台          │              │
├──┼───────────┼───────┤              │
│ 七 │歡樂天下樂樂球        │台          │              │
└──┴───────────┴───────┴───────┘
附表二：在賭檯及兌換籌碼處之財物
┌──┬───────────┬───────┬───────┐
│編號│ 財    物    名    稱 │數          量│備          註│
├──┼───────────┼───────┼───────┤
│ 一 │三洋電漿顯示器        │壹台          │在屬兌換籌碼處│
│    │                      │              │之櫃臺查獲    │
├──┼───────────┼───────┼───────┤
│ 二 │東元液晶顯示器        │壹台          │在屬兌換籌碼處│
│    │                      │              │之櫃臺查獲    │
├──┼───────────┼───────┼───────┤
│ 三 │純金幣                │拾伍枚        │在屬兌換籌碼處│
│    │                      │              │之櫃臺查獲    │
└──┴───────────┴───────┴───────┘
附表三：供犯罪所用或因犯罪所得之物
┌──┬───────────┬───────┬───────┐
│編號│ 財    物    名    稱 │數          量│備          註│
├──┼───────────┼───────┼───────┤
│ 一 │ 賓果、百家樂隔日券記 │壹本          │依刑法第38條第│
│    │ 事簿                 │              │1 項第2 款規定│
│    │                      │              │沒收          │
├──┼───────────┼───────┼───────┤
│ 二 │賓果區無線對講機      │壹台          │同上          │
├──┼───────────┼───────┼───────┤
│ 三 │會員卡                │壹張          │同上          │
├──┼───────────┼───────┼───────┤
│ 四 │會員簽到表            │壹張          │同上          │
├──┼───────────┼───────┼───────┤
│ 五 │賓果區客人把玩時間編號│壹張          │同上          │
│    │表                    │              │              │
├──┼───────────┼───────┼───────┤
│ 六 │賓果區客人把玩隔日券押│貳張          │同上          │
│    │分表                  │              │              │
├──┼───────────┼───────┼───────┤
│ 七 │賓果區開分鑰匙        │陸支          │同上          │
├──┼───────────┼───────┼───────┤
│ 八 │會員名冊              │壹本          │同上          │
├──┼───────────┼───────┼───────┤
│ 九 │刮刮樂新客統計表      │壹本          │同上          │
├──┼───────────┼───────┼───────┤
│ 十 │無線對講機            │貳台          │同上          │
├──┼───────────┼───────┼───────┤
│ 十一 │客人付款單            │壹張          │同上          │
├──┼───────────┼───────┼───────┤
│ 十二 │客人送分手則          │貳拾壹張      │同上          │
├──┼───────────┼───────┼───────┤
│ 十三 │紅包袋                │壹包          │同上          │
├──┼───────────┼───────┼───────┤
│ 十四 │機台開分鑰匙          │貳拾柒支      │同上          │
├──┼───────────┼───────┼───────┤
│ 十五 │機台遙控器            │壹只          │同上          │
├──┼───────────┼───────┼───────┤
│ 十六 │百萬黃金大放送抽獎卡片│捌佰陸拾柒張  │同上          │
├──┼───────────┼───────┼───────┤
│十七  │電腦主機硬碟          │壹台          │同上          │
└──┴───────────┴───────┴───────┘


司法院資訊處製作；財團法人民間司法改革基金會備份。
